【裁判字號】    97,交聲,504
【裁判日期】    980602
【裁判案由】    聲明異議
【裁判全文】
臺灣屏東地方法院交通事件裁定         97年度交聲字第504號
原處分機關  交通部公路總局高雄區監理所屏東監理站
異  議  人
即受處分人  甲○○
上列受處分人因違反道路交通管理處罰條例事件，對於交通部公
路總局高雄區監理所屏東監理站民國97年11月24日所為之處分（
原處分案號：屏監違字第裁82-V00000000號）聲明異議，本院裁
定如下：
    主  文
原處分撤銷，發回交通部公路總局高雄區監理所屏東監理站。
    理  由
一、異議意旨略以：伊於民國97年8 月26日上午9 時15分許，自
    屏東縣內埔鄉○○路45號居處前，欲將車牌號碼VX-2962 號
    自用小貨車駕駛至對面停車場停放，沿北寧路往內埔村方向
    行駛（即由東往西方向），經左轉後，車身已在往東勢村方
    向（即由西往東方向）之車道上，竟遭乙○○騎乘車牌號碼
    AU9-736 號機車撞擊伊車左後方，伊無轉彎車不讓直行車先
    行之違規，原處分機關認事用法均有違誤等語（見聲明異議
    狀及本院98年2 月3 日調查程序訊問筆錄）。
二、按汽車駕駛人，駕駛汽車違反道路交通安全規則，因而肇事
    致人受傷者，記違規點數3 點，道路交通管理處罰條例第61
    條第3 項前段定有明文。又汽車行駛至交岔路口，其行進、
    轉彎應依轉彎車應讓直行車先行之規定，亦為道路交通安全
    規則第102 條第1 項第7 款所明訂。
三、經查：
（一）異議人於97年8 月26日上午9 時30分許，駕駛車牌號碼VX
      -2962 號自用小貨車，沿北寧路由東往西方向行駛，行至
      北寧路與北寧路90巷之交岔路口處時，於左轉欲至停車處
      之途中，遭乙○○騎乘車牌號碼AU9-736 號機車撞擊，使
      乙○○因而受有左側脛骨平台外側骨折傷害等情，業據異
      議人於本院97年度交簡字第854 號被告乙○○公共危險案
      件之警詢、偵查中坦承在卷，核與證人乙○○於該案警詢
      時陳稱：伊在住處食用以3 瓶米酒烹煮之麻油雞後，有於
      上開時、地與異議人發生擦撞等語相符（見警卷第4 頁）
      ；並有道路交通事故調查報告表（一）、（二）、道路交
      通事故現場圖、97年8 月26日國仁醫院國乙字第壹伍零
      陸號診斷證明書在卷可證（見警卷第11至13、16頁）；
      是異議人駕駛汽車與證人乙○○發生車禍肇事，導致乙○
      ○受傷之事實，固可認定。
（二）惟按同向不同車道或不同向不同車道內之前後行駛車輛，
      始適用道路交通安全規則第1 項第7 款轉彎車應讓直行車
      先行之規定；同向同一車道內之前後行駛車輛與上開情形
      不同，其行駛至交岔路口之行車秩序，應依道路交通安全
      規則第94條規定行駛，並無前車轉彎時應禮讓後車直行之
      規定，參照交通部98年2 月5 日交路字第0980017407號、
      98年4 月3 日交路字第0980025780號函文（見本院卷第49
      頁）。異議人於本院調查程序時辯稱：伊車已左轉至對向
      車道，同向車道之乙○○車始自後方追撞等語，核與證人
      乙○○於本院調查程序中證述：伊騎乘機車自內埔往東勢
      方向行駛，異議人車已左轉彎過去，伊見及異議人車轉彎
      時，距離約7 、8 公尺，因煞車失靈，故在東勢往內埔方
      向之車道上，撞及異議人車等語明確（見本院卷第34頁背
      面至第35頁）。而異議人車及證人乙○○車發生撞擊前均
      沿北寧路內側車道由東勢往內埔方向行駛乙節，復有道路
      交通事故現場圖在卷可證（見97年度交聲字第504 號案件
      警卷第11頁）；且因上開道路交通事故現場圖係經異議人
      、證人乙○○確認（見97年度交聲字第504 號案件警卷第
      9 頁、本院卷第35頁）。足認異議人車與後方乙○○車係
      在同向同一車道內行駛，揆諸上開交通部函示說明，縱異
      議人有違反道路交通安全規則，所違反者應非轉彎車未讓
      直行車先行之規定甚明，原處分機關認其違反道路交通安
      全規則第102 條第1 項第7 款轉彎車應讓直行車先行之規
      定（見本院卷第2 頁所附違反道路交通管理事件不服裁決
      聲明異議案件移送書記載），適用法律非無違誤。矧乙○
      ○車原係沿北寧路自東勢往內埔方向行駛，其自後方追撞
      異議人車之位置係在其原行向之對向車道，已偏離原先行
      向，則其追撞異議人車前是否為直行狀態，容有疑義；且
      就異議人及證人乙○○於本院調查程序中，在現場圖標繪
      之撞擊地點（見本院卷第38頁），可知車禍時時異議人已
      完成轉彎，車身進入其原行向之對向車道，乙○○車始因
      酒後駕車或不明原因，非直行而偏離原行駛之車道，追撞
      異議人車，斯時異議人是否有讓行必要及疏未讓行之過失
      ，亦堪研求。原處分機關既有上開認事用法之瑕疵，原處
      分自應予撤銷。
（三）末按行政處分有效成立後對於普通法院之拘束效力如何，
      自權力分立之觀點，行政機關之處分，法院應受拘束，有
      如行政機關作成相關行為，應受法院判決之拘束然，惟從
      憲政主義之制衡設計，司法監督相對於行政權之優越性，
      以及司法程序恆較行政手續為周密慎重等因素言，又未便
      獲致行政處分亦得拘束法院裁判之結論，是此一問題，自
      應依憲法或法律規範之內容觀之，即法院對於行政處分有
      審查權限者，例如：行政法院之於各種行政處分（包括訴
      願決定），簡易法庭之於警察機關之裁決，交通法庭之於
      交通裁決，此種作為審查對象之行政處分自無所謂拘束普
      通法院效果。反之，法院並無審查行政處分合法性之權限
      者，或在繫屬之案件並非審查對象之行政處分，則隨處分
      之存續力而產生構成要件效力及確認效力，對法院亦應有
      拘束之效果（臺灣高等法院94年度勞抗字第8 號民事判決
      參照）。查異議人因本件車禍事故，為警舉發「轉彎車不
      讓直行車先行」、「違反道路交通安全規則因而肇事致人
      受傷」，前者經交通部公路總局台北區監理所以北監自裁
      第裁40-V00000000號裁決裁處罰鍰新台幣（下同）900 元
      ，並記違規點數1 點，經異議人聲明異議，以98年度交聲
      字第803 號繫屬臺灣台北地方法院審理中；後者則經原處
      分機關以屏監違字裁第裁82-V00000000號（依本件屏東縣
      警察局舉發違反道路交通管理事件通知單單號，可知原處
      分機關將原舉發通知單號碼誤載為「第V00000000 號」，
      其原處分案號應併同更正）裁決裁處記違規點數3 點，經
      異議人聲明異議後，以97年度交聲字第504 號繫屬本院，
      有上開交通部公路總局台北區監理所裁決書及本院公務電
      話紀錄附卷足佐。因本件異議人上開左轉行為應無道路交
      通安全規則第102 條第1 項第7 款規定適用，業經敘明如
      前，至其行為是否違反道路交通安全規則之其他規定，為
      本件法律關係之先決問題，且係由管轄該「轉彎車不讓直
      行車先行」行政處分聲明異議之法院審查；因該管轄法院
      （即臺灣台北地方法院或其上級法院）審查結果，無論撤
      銷、變更或維持原處分，均使該行政處分內容確定而有拘
      束其他行政機關及非審查法院之效力。是本院上開關於異
      議人有無「轉彎車不讓直行車先行」違規行為之認定，對
      於該行政處分之審查法院並無拘束力；復因如該行政處分
      如經其審查法院撤銷，或認異議人行為應適用其他交通法
      規而變更原處分，自為裁定，對於審查「違反道路交通安
      全規則因而肇事致人受傷」之法院及其他行政機關，於認
      定異議人是否或如何「違反道路交通安全規則」時，亦生
      拘束力，是異議人固經本院認定其舉非屬「轉彎車不讓直
      行車先行」之違規，然就是否有其他「違反道路交通安全
      規則」之先決問題，此部分猶待該「轉彎車不讓直行車先
      行」行政處分之審查法院為有拘束力之認定，爰發回交通
      部公路總局高雄區監理所屏東監理站另為適法處理，同時
      並應注意更正原舉發通知單號碼及處分書案號，附此敘明
      。依道路交通案件處理辦法第20條，裁定如主文。
中    華    民    國    98    年    6     月    2    日
                  交通法庭      法  官  戴韻玲
以上正本證明與原本無異。
如不服本裁定應於收受送達後5 日內向本院提出抗告書狀敘述抗
告之理由抗告於臺灣高等法院高雄分院。
中    華    民    國    98    年    6     月    2    日
                                書記官  羅永隆


司法院資訊處製作；財團法人民間司法改革基金會備份。
